【裁判字號】    98,上易,1787
【裁判日期】    981013
【裁判案由】    詐欺
【裁判全文】
臺灣高等法院刑事判決                98年度上易字第1787號
上  訴  人
即  被  告  甲○
上列上訴人因詐欺案件，不服臺灣桃園地方法院97年度易字第10
63號，中華民國98年6月3日第一審判決（起訴案號：臺灣桃園地
方法院檢察署97年度偵字第13845號），提起上訴，本院判決如
下：
    主  文
上訴駁回。
甲○緩刑參年。
    事  實
一、甲○為址設桃園縣蘆竹鄉○○路○段一六七號一品誠仲介經
    紀有限公司（以下簡稱一品誠公司）負責人，於民國九十六
    年三月間，知悉其員工戊○○取得址設桃園縣蘆竹鄉○○村
    ○○路九六號三樓之一房屋（以下簡稱厚生路房屋）之所有
    權人陳彥宏之配偶丙○○授權以底價新臺幣（下同）一百五
    十萬元委託出賣，其明知厚生路房屋始終未尋找出價高於上
    開底價之買家，竟基於意圖為自己不法所有之犯意，於同年
    四月三日向友人乙○○訛稱：已經找到願意以一百五十萬元
    購買之買家，由乙○○以一百二十萬元先購買厚生路房屋，
    再轉賣予該買家後，乙○○可從中賺取三十萬元云云，乙○○不疑有他，遂於當日與甲○簽立不動產承買意願書暨要約
    書，約定承買厚生路房屋之總價款為一百二十萬元，且乙○○於當日並交付一百萬元現金資為斡旋金予甲○，甲○取得
    該一百萬現金後，並未實際向陳彥宏或丙○○洽談厚生路房
    屋買賣價額或交易細節，仍於同年四月中旬某日，甲○接續
    上開意圖為自己不法所有之犯意，又以電話聯絡乙○○，並
    詐稱：該屋已談妥交易細節，賣家加價五萬元，總價為一百
    二十五萬元，尚欠款二十五萬元云云，乙○○誤信甲○所言
    ，因而陷於錯誤，於同年五月二日再領取現金二十五萬元交
    付其夫陳平前往一品誠公司轉交予甲○收受。嗣因甲○事後
    避不見面，乙○○經察覺有異，始知悉己身受騙，經多次向
    甲○追討款項未果，遂前往臺灣桃園地方法院檢察署按鈴申
    告。
二、案經乙○○訴由臺灣桃園地方法院檢察署檢察官偵查起訴。
    理  由
一、訊據被告甲○固不否認其有遊說證人即被害人乙○○投資買
    賣房屋賺取利潤，且分次收受現金總計一百二十五萬元一事
    ，然矢口否認其有何詐欺取財犯行，並辯稱：伊確實有向丙○○出價，並與之洽談，但是丙○○後來卻以要重新裝潢房
    屋取回該屋鑰匙後，無法再與之談論買賣房屋細節，伊後來
    有將此情形告知乙○○，又因為其男友林建誠的朋友有借款
    之需求，伊詢問乙○○賺取借款利息之意願後，經乙○○同
    意始將該筆一百二十五萬元另轉貸予他人，因該借款者事後
    並無還款，伊才沒辦法將該筆款項還給乙○○云云，然查前
    揭事實，業據被告坦承其有遊說證人乙○○投資厚生路房屋
    ，並自證人乙○○處分次收受現金一百二十五萬元一情不諱
    ，且證人乙○○迭於警詢、檢察官偵訊及原審審理時指述被
    告向伊表示以一百二十萬元投資房屋買賣可以淨賺三十萬元
    ，且確定找到後手承接房屋，所以伊才與被告簽立契約，並
    交付一百萬元之斡旋金，後來被告又聲稱屋主有加價五萬元
    ，伊才交付現金二十五萬元予被告，被告後來是說後手貸款
    辦不下來，伊才向被告催討款項，迄至九十六年十月間伊才
    知道被告沒有買到房子之被害經過綦詳，並與證人丙○○於
    偵查及原審審理時證稱伊確實有委託一品誠公司戊○○代為
    出賣厚生路房屋，並有簽立授權書予戊○○，但伊從未與被
    告洽談過買賣房屋細節等語、證人陳彥宏於檢察官偵訊時證
    稱其並未見過被告一詞互核相符，亦與證人即曾任職一品誠
    公司業務戊○○於偵查及原審審理時證稱其經過證人丙○○
    之授權，取得代為出售厚生路房屋之權利，伊及公司其他業
    務雖然有帶顧客看該房屋屋況，但是因為都沒有人超過屋主
    所委賣之價格，所以沒有直接向屋主洽談價格等語吻合，復
    經證人即一品誠公司店長丁○○於原審審理時證稱伊知道厚
    生路房屋有經授權一品誠公司委賣，但伊並沒有介入，伊也
    沒有看過被告所稱之買方一情明確，且有證人乙○○與一品
    誠公司所簽立之不動產承買意願書、厚生路房屋之土地、建
    物所有權狀、證人丙○○所立授權書、證人乙○○所提出華
    南商業銀行存款往來明細表各一紙附卷可稽，是綜觀上開事
    證，足認被告身為一品誠公司負責人，知悉該公司業務戊○○取得厚生路房屋所有權人之授權委賣，明知並無人出價高
    於賣家之一百五十萬元底價，竟向證人乙○○偽稱可以一百
    二十萬元購買厚生路房屋，再轉賣予該有意願購買之買家，
    可從中獲取高額利潤三十萬元一節，使證人乙○○因誤信被
    告所言，即與被告簽立不動產承買意願書暨要約書，並當場
    交付現金一百萬元之斡旋金予被告收受，被告竟未能積極與
    委賣厚生路房屋之證人丙○○或屋主陳彥宏洽談房屋議價細
    節，反又向證人乙○○假報屋主加價五萬元並同意出售之訊
    息，使證人乙○○陷於錯誤，因而交付現金二十五萬元，證
    人乙○○總計受騙金額為一百二十五萬元各節至明。被告雖
    以其收受證人乙○○斡旋金款項後，確實有向證人丙○○洽
    談厚生路房屋買賣細節一詞置辯，然觀之證人丙○○迭於偵
    查、原審審理時始終否認被告有與之實際洽談厚生路房屋買
    賣細節一情，復佐以證人丙○○僅因厚生路房屋委託一品誠
    公司出賣一事，始與被告有數面交集之緣分，彼此間應無任
    有何恩怨情仇之糾葛，且證人丙○○就委賣之厚生路房屋又
    未與一品誠公司或所屬員工有何爭執發生之情形，實無屢次
    具結並設詞杜撰虛偽言詞，僅為編織犯罪情節誣陷被告入罪
    ，反陷自己遭偽證重罪訴追危險之可能，是證人丙○○之上
    開證詞自屬可信，應可認定被告始終未曾與證人丙○○商議
    厚生路房屋交易價格或條件一情無疑。又參酌證人戊○○於
    原審審理時證稱厚生路房屋當時市場反應熱烈，伊與公司其
    他業務都有帶客戶去看屋況，後來因為伊離職，被告雖有告
    訴伊有客戶應該可以成交，但沒有告訴其細節等語（見原審
    易字卷第四八頁正反面、第四九頁反面）、證人丁○○於原
    審審理時證稱伊知道一品誠公司委賣物件中之厚生路房屋，
    但是伊並沒有介入，伊只知道被告及公司業務均有帶人看屋
    ，伊從甲○處得悉此屋達到成交條件，但是實際細節、價格
    伊不清楚，伊也沒看過被告所稱之買方一節（見原審易字卷
    第五一頁反面、第五二頁正面），則依證人戊○○、丁○○
    上開證詞以觀，縱然被告曾以言語告知渠等二人厚生路房屋
    已達交易條件一節屬實，惟證人戊○○或丁○○均從未親眼
    目睹或實際聽聞被告有與證人丙○○或陳彥宏有商議厚生路
    房屋交易價格過程，自難任意認定被告有實際出面處理厚生
    路房屋議價一事，是無從僅憑渠等二人單純聽聞被告片面之
    詞，資為對被告有利之認定，是被告上開辯解，洵難採信。
    至被告又辯稱其事後有經過證人乙○○同意始將其所交付之
    一百二十五萬元轉貸他人賺取利息云云，惟證人乙○○迭於
    警詢、檢察官偵訊及原審審理時始終證稱被告從未有出言告
    知轉貸之目的，且其亦無同意將所交付予被告之現金轉貸他
    人等，是被告上開辯解，顯與證人所證述情節相異，應係事
    後規避卸責之詞，已難逕信。雖被告所舉證人即被告之男友
    林建誠於原審審理時固證稱因被告與丙○○洽談後，丙○○
    不願意賣，後來因為其友人有急用現金之需求，才委請被告
    打電話詢問乙○○是否願意將該筆現金轉借其友人賺短期利
    息，被告經取得乙○○同意後，其就將該筆款項出借予友人
    ，因友人事後無法償還，乙○○即三天兩頭到一品誠公司催
    討債務等語（見原審易字卷第五三頁正面），然該證人既與
    被告為親密男女朋友關係，本即難期其證詞客觀公正而無隻
    字片語迴護被告之可能，且該證人亦未在場目睹或聽聞證人
    乙○○同意將交付予被告之一百二十五萬元轉為借貸他人之
    用，尚難僅恃證人林建誠上開證詞，逕為推測被告有經證人
    乙○○同意，始將一百二十五萬元轉借貸他人並從中賺取利
    息之事實。況依卷附一品誠公司不動產承買意願書暨要約書
    其中、「不動產承買意願書」第三條：「斡旋金之支付：
    買方為表示購買上開不動產之誠意，同意簽訂本不動產承買
    意願書同時支付承買價之『百分之三』即新臺幣＿＿＿＿元
    整（不另立收據）□現金□支票或本票，付款銀行：＿＿＿
    ＿＿銀行帳號：＿＿＿＿票據號碼：＿＿＿＿發票日＿年＿
    月＿日」之制式契約記載，可見一品誠公司於處理買家表明
    承買特定物件之意願，由買家簽立要約書委由一品誠公司出
    面向賣家斡旋特定物件交易價格時，買家所交付之斡旋金係
    以買家願意承買價格之百分之三計算，然依證人乙○○與被
    告代表一品誠公司所簽立之不動產承買意願書暨要約書以觀
    ，證人承買總價款為一百二十萬元，斡旋金為一百萬元之現
    金，顯已逾證人乙○○願意承買價之八成，與該公司制式契
    約所載百分之三差異甚大，亦與一般房屋仲介業者向買家收
    受斡旋金之計算方式不到承買價之一成之交易方式明顯有異
    ，而被告又自承其與證人乙○○間係屬交情甚好之姊妹情誼
    關係，則被告若基於友誼關係，依常理應不收取斡旋金或另
    行立據或要約書，即可代為從中居間處理仲介房屋買賣事宜
    ，豈有反向好友收取幾近承買價全額之斡旋金之理，益徵被
    告於遊說證人乙○○投資買賣房屋之際，即係假藉投資賺取
    利潤之名，實為騙取大筆現金供作己用之事實。被告前揭之
    所辯，無非係犯後卸責之詞，不足採信。本件事證明確，被
    告犯行堪以認定。
二、查被告利用自己從事房屋仲介買賣事業，知悉其所經營之一
    品誠公司旗下員工戊○○業經厚生路房屋所有權人陳彥宏之
    配偶丙○○授權代為出售房屋，竟虛構已尋獲有意願以一百
    五十萬元出價購買之買家、與屋主商談一百二十萬元價格出
    售等不實資訊，向證人乙○○遊說投資房屋買賣，並從中賺
    取三十萬元差價之利潤，使證人乙○○誤信被告所稱各節，
    而同意交付一百萬元之斡旋金予被告，而被告竟未實際出面
    與證人陳彥宏或證人丙○○洽談房屋買賣交易條件，反又向
    證人乙○○詐稱屋主加價五萬元並同意出售一情，使證人乙○○陷於錯誤，交付二十五萬元予被告，證人乙○○總計遭
    被告詐騙金額為一百二十五萬元，故核被告所為，係犯刑法
    第三百三十九條第一項之詐欺取財罪。按如數行為於同時同
    地或密切接近之時地實施，侵害同一之法益，各行為之獨立
    性極為薄弱，依一般社會健全觀念，在時間差距上，難以強
    行分開，在刑法評價上，以視為數個舉動之接續施行，合為
    包括之一行為予以評價，較為合理，則屬接續犯，而為包括
    之一罪（最高法院八十六年臺上字第三二九五號著有判例可
    參）。本件被告係以詐騙證人乙○○投資買賣房屋一事，使
    證人乙○○陷於錯誤，使證人乙○○先後交付現金一百萬元
    、二十五萬元，然其係基於同一目的下，侵害為同一法益，
    且時間接近，核係數個舉動之接續施行，依上揭說明，應認
    定合為包括之一行為予以評價，係屬接續犯而為包括之一罪
    ，是公訴人認應係為數罪併罰，容有誤會。又本案所引用之
    供述及非供述證據，經依法踐行調查證據程式，檢察官、被
    告均不爭執各該證據之證據能力，且亦查無依法應排除其證
    據能力之情形，是前揭所引用證據之證據能力均無疑義。
三、原審以被告犯行明確，適用刑法第339條第1項，刑法施行法
    第1條之1第1項、第2項前段之規定，並審酌被告平日素行尚
    可，有被告前案紀錄表一份在卷可稽，其於案發當時，本即
    經營房屋仲介買賣事業，應無不能正當營生之困難，更難認
    有何經濟困窘之壓力，竟貪圖不勞而獲，利用自己平日工作
    資訊，任意虛構投資賺取高額暴利之訊息，誘騙好友交付大
    筆現金，使證人乙○○受有高達一百二十五萬元之損失，並
    考及其於案發後始終否認犯罪，且未能積極償還全數款項，
    犯後態度難認良好等一切情狀，認被告甲○意圖為自己不法
    之所有，以詐術使人將本人之物交付，處有期徒刑壹年等，
    經核尚屬妥適，被告上訴否認前揭之犯行為無理由，應予駁
    回。惟被告既與告訴人達成和解，有和解書在卷可稽，告訴
    人亦表示願原諒被告等，被告未曾受有期徒刑以上刑之宣告
    ，有被告全國前案紀錄表可憑，其經此次之偵審程序之教訓
    ，當知警惕，應無再犯之虞，本院認被告所受刑之宣告，以
    暫不執行為適當，爰併宣告緩刑三年，以勵自新。
據上論斷，應依刑事訴訟法第368條，刑法第74條第1項第1款判
決如主文。
本案經檢察官黃全祿到庭執行職務。
中    華    民    國    98    年    10    月    13    日
            刑事第二十三庭  審判長法  官  許宗和
                                  法  官  林海祥
                                  法  官  潘進柳
以上正本證明與原本無異。
不得上訴。
                                  書記官  吳鎮鑫
中    華    民    國    98    年    10    月    13    日
附錄：本案論罪科刑法條全文
中華民國刑法第339條
意圖為自己或第三人不法之所有，以詐術使人將本人或第三人之
物交付者，處5年以下有期徒刑、拘役或科或併科1千元以下罰金
。
以前項方法得財產上不法之利益或使第三人得之者，亦同。
前二項之未遂犯罰之。


司法院資訊處製作；財團法人民間司法改革基金會備份。
